【裁判字號】    98,金訴,5
【裁判日期】    981002
【裁判案由】    違反證券交易法
【裁判全文】
臺灣臺中地方法院刑事判決               98年度金訴字第5號
                                       98年度金訴字第9號
公  訴  人  臺灣臺中地方法院檢察署檢察官
被      告  癸○○
            丁○○
            丙○○
                      （另案於臺灣臺中監獄苗栗分監執行中）
            壬○○
            戊○○
            邱乾益
上6人共同
指定辯護人  本院公設辯護人己○○
上列被告等因違反證券交易法案件，經檢察官提起公訴（97年度
偵字第15481號）及追加起訴（98年度偵緝字第1024號），本院
判決如下：
    主    文
癸○○共同犯證券交易法第一百七十一條第一項第一款之不履行
交割罪，累犯，處有期徒刑拾壹月。
丁○○、丙○○、邱乾益共同犯證券交易法第一百七十一條第一
項第一款之不履行交割罪，各處有期徒刑拾月。
壬○○、戊○○共同犯證券交易法第一百七十一條第一項第一款
之不履行交割罪，各處有期徒刑玖月；壬○○緩刑貳年。
    犯罪事實
一、癸○○曾因違反電子遊戲場業管理條例案件，經臺灣苗栗地
    方法院以93年度苗簡字第101號簡易判決判處有期徒刑3月，
    如易科罰金以銀元300元即新臺幣（下同）900元折算1日確
    定，並於民國94年2月24日易科罰金而執行完畢。
二、緣姓名年籍不詳綽號「阿偉」、「毛毛」、自稱「陳盛」等
    成年男子組成犯罪集團，共同基於故意違約交割足以影響市
    場交易秩序之犯意聯絡，計畫找尋自始無交割資力之人頭至
    證券公司開立證券帳戶後，依渠等指示電話下單買進或賣出
    上櫃公司新揚科技股份有限公司（股票代號：3144，下稱「
    新揚科」）之股票，旋即違約交割，藉此影響該公司之股價
    ；（一）於96年10月間，由綽號「阿偉」之成年男子，以成
    交金額1百萬元將給予報酬8千元之代價，請具有犯意聯絡之
    癸○○開立證券帳戶，但因癸○○曾質押證件向他人借貸，
    在無身份證明之情況下，無法辦理證券開戶，「阿偉」遂改
    以上開相同條件，委託癸○○代為找尋人頭開立證券帳戶；
    癸○○將此不法獲利之手法告知因失業欠錢花用之丁○○、
    丙○○、壬○○3人後，丙○○再轉告知王素敏（由檢察官
    另案偵辦），丁○○、丙○○、壬○○、王素敏均明知自己
    並無資力，竟仍共同基於違約交割之故意，由丁○○先於96
    年10月15日，前往日盛證券股份有限公司臺中分公司（下稱
    日盛臺中分公司）開立證券帳戶；又於同年10月17日，前往
    元富證券股份有限公司臺中分公司（下稱元富臺中分公司）
    開立證券帳戶。而丙○○、壬○○、王素敏則於97年1月21
    日，會同癸○○、「阿偉」等人，一同前往臺中市，並在不
    同之證券公司開立證券帳戶，其中丙○○在永興證券股份有
    限公司大墩分公司（下稱永興大墩分公司）、大眾證券股份
    有限公司臺中分公司（下稱大眾臺中分公司）開立證券帳戶
    ；壬○○在寶來證券股份有限公司臺中分公司（下稱寶來臺
    中分公司）開立證券帳戶；王素敏在日盛證券股份有限公司
    大墩分公司（下稱日盛大墩分公司）開立證券帳戶。（二）
    於96年10月22日，由自稱「陳盛」之成年男子提議以開立證
    券帳戶「買空賣空」之非常規交易方式賺取差價為由，帶領
    欠錢花用而與之具有共同犯意聯絡之邱乾益，前往元富證券
    股份有限公司桃園分公司（下稱元富桃園分公司）開立證券
    帳戶。（三）於97年1月11日，由綽號「毛毛」之成年男子
    以開立證券帳戶可以賺錢為由，帶領亦因失業欠錢花用而與
    之具有共同犯意聯絡之戊○○，前往元富桃園分公司開立證
    券帳戶。嗣後，綽號「阿偉」、「毛毛」、「陳盛」等人所
    屬之犯罪集團，即分別以丁○○、王素敏、邱乾益、壬○○
    、丙○○、戊○○設於日盛臺中分公司、元富臺中分公司、
    日盛大墩分公司、元富桃園分公司、寶來臺中分公司、永興
    大墩分公司、大眾臺中分公司之證券帳戶，指示丁○○、王
    素敏、邱乾益、壬○○、丙○○、戊○○等人，以電話語音
    下單方式，委由不知情之如附表所示之各該證券公司營業員
    ，向財團法人中華民國證券櫃檯買賣中心（下稱櫃檯買賣中
    心）報價，買進或賣出如附表所示之「新揚科」股票（證券
    公司名稱、交易帳戶、交易日期、買進賣出股數、違約金額
    均詳如附表所示），然經有人承諾接受報價，丁○○、王素
    敏、邱乾益、壬○○、丙○○、戊○○等人竟故意不依規定
    按期於各該股票交割日前繳納股款以履行交割義務，違約金
    額累計達1,656萬6千元，並致各證券公司需於隔日反向沖銷
    而遭受損失。因綽號「阿偉」、「毛毛」、「陳盛」等人所
    屬犯罪集團買入「新揚科」股票之數量集中，致發生違約交
    割後，「新揚科」股票成交價由97年1月23日之收盤價13.05
    元，下跌至97年1月24日之12.15元，跌幅達6.90%；其成交
    量則由97年1月22日之1,041仟股減少至97年1月24日之114仟
    股，已明顯影響「新揚科」股票之市場交易秩序。惟綽號「
    阿偉」、「毛毛」、「陳盛」等人事後並未依約給付癸○○
    、丁○○、丙○○、壬○○、戊○○、邱乾益等人報酬。
三、案經法務部調查局臺北市調查處移送臺灣臺中地方法院檢察
    署檢察官偵查起訴。
    理    由
壹、程序部分：
    按於第一審辯論終結前，得就與本案相牽連之犯罪或本罪之
    誣告罪，追加起訴。追加起訴，得於審判期日以言詞為之。
    另數人共犯一罪或數罪者，為相牽連之案件。刑事訴訟法第
    265條、第7條第2款分別定有明文。查臺灣臺中地方法院檢
    察署檢察官以被告癸○○、丁○○、丙○○、壬○○、戊○○等均涉犯違反證券交易法第155條第1項第1款違約交割罪
    ，應依同法第171條第1項第1款之規定論處提起公訴，且同
    署檢察官於本院審理時亦發現被告邱乾益共犯上開罪名，而
    以98年度偵緝字第1024號追加起訴（本院98年度金訴字第9
    號審理），符合刑事訴訟法第7條第2款之情形，是本件追加
    起訴乃屬於法有據，本院自得合併審理及合併判決，先予敘
    明。
貳、證據能力之說明：
    按被告以外之人於審判外之陳述，雖不符刑事訴訟法第159
    條之1至第159條之4之規定，而經當事人於審判程序同意作
    為證據，法院審酌該言詞陳述或書面陳述作成時之情況，認
    為適當者，亦得為證據；當事人、代理人或辯護人於法院調
    查證據時，知有刑事訴訟法第159條第1項不得為證據之情形
    ，而未於言詞辯論終結前聲明異議者，視為有前項之同意，
    刑事訴訟法第159條之1、第159條之5第1項、第2項分別定有
    明文。經查，本判決下列所引用被告等人以外之人於審判外
    之陳述或非供述證據，檢察官、被告等人及共同指定辯護人
    於本院言詞辯論終結前均未聲明異議，本院審酌上開證據資
    料製作時較無人情施壓或干擾，亦無不當取供，及證明力明
    顯過低之瑕疵，認以之作為證據應屬適當，故揆諸前開規定
    ，認前揭證據資料均有證據能力，先予敘明。
、實體部分：
一、上揭犯罪事實，業據被告癸○○、丁○○、丙○○、壬○○
    、戊○○、邱乾益等人於檢察官偵查中及本院審理時均供承
    不諱，並經證人江浩貴、吳盈泰、張單惠、庚○○、陳美智
    、柯淑雅、洪惠玲、劉育伸、陳彥豪、陳志剛、張婷婷、蔡
    孟君、陳淑敏、王志銘、姚芳妹、乙○○、林慶茂、吳叔枝
    、陳衍廷、甲○○、辛○○、李立仁、呂媛鈴等人於法務部
    調查局臺北市調查處調查時所言，證人庚○○、乙○○、甲○○、辛○○於本院審理時證述之情節相符，復有卷附財團
    法人中華民國證券櫃檯買賣中心97年2月24日證櫃交字第097
    0300558號函檢送之分析報告暨相關資料、「新揚科」97年1
    月2日至97年2月27日股價表、中華民國證券櫃臺買賣中心97
    年4月25日證櫃交字第0970008655號函送「新揚科」97年1月
    23日、24日發生違約交割帳戶之開戶文件、下單電話錄音及
    證券公司說明資料等文件、被告丁○○等人交割帳戶開戶情
    形一覽表及被告丁○○等人違約交割資料一覽表、日盛證券
    股份有限公司97年4月9日證字第09730037200號函檢附被告
    丁○○（帳號448391號）之交易明細及96年10月15日開戶資
    料、寶來證券股份有限公司97年4月8日（九七）寶經台中字
    第03932號函檢附被告壬○○（帳號000000-0號）97年1月21
    日開戶資料及交易明細、元富證券股份有限公司97年4月3日
    （97）元證經字第0448號函檢附被告丁○○（帳號11015-1
    號）96年10月17日開戶暨交易資料、元富證券股份有限公司
    97年5月5日（97）元證經字第0593號函檢附被告戊○○（帳
    號320339號）97年1月11日開戶暨交易資料、大眾綜合證券
    股份有限公司97年4月17日眾證（97）台中法字第002號函檢
    附被告丙○○（帳號653-A2705-2號）97年1月21日開戶資料
    及交易明細、永興證券股份有限公司大墩分公司97年4月7日
    永大字第0970038號函檢附被告丙○○（帳號9778-61號）97
    年1月21日開戶資料及交易明細、大眾銀行台中分行97年4月
    17日（97）台中發字第61號函檢附被告丙○○（帳號00000
    0000000號）交易及97年1月21日開戶資料、元富證券股份有
    限公司97年3月31日（97）元證經字第0429號函檢附被告邱
    乾益（帳號31946-3號）96年10月22日開戶暨交易資料等在
    卷可稽，足徵被告癸○○、丁○○、丙○○、壬○○、戊○○、邱乾益之自白與事實相符。本件事證明確，被告6人之
    犯行均堪認定，應依法論科。
二、論罪科刑部分：
（一）按對於在證券交易所上市之有價證券，不得有下列各款之
      行為：一在集中交易市場委託買賣或申報買賣，業經成交
      而不履行交割，足以影響市場秩序。前項規定，於證券商
      營業處所買賣有價證券準用之。證券交易法第155條第1項
      第1款及第2項定有明文。又按證券交易法第155條第2項所
      謂於證券商營業處所買賣有價證券，係指不在集中交易市
      埸以競價方式買賣有價證券之情形而言，此觀諸財政部證
      券管理委員會71年8月23日（71）台財證（3）字第1429號
      令頒之證券商營業處所買賣有價證券管理辦法第2條規定
      ：「本辦法所稱證券商營業處所買賣有價證券，指有價證
      券不在集中交易市場以競價方式買賣，而在證券商專設櫃
      檯進行之交易行為，簡稱櫃檯買賣。」及第4條規定：「
      櫃檯買賣之有價證券，以依證券交易法公開發行未在集中
      交易市場買賣之股票及其他經本會指定之有價證券為限。
      」自明（最高法院86年度台上字第228號判決參照），此
      即所謂之上櫃公司股票，依此，證券交易法第155條第2項
      所規範之對象，係指上櫃公司之股票。查本件被告丁○○
      等人買進、賣出之「新揚科」股票，既係在櫃檯買賣之有
      價證券，亦即上櫃公司股票，自屬證券交易法第155條第2
      項所規範之對象甚明。故核被告等人所為，均係違反證券
      交易法第155條第1項第1款、第2項之規定，而犯同法第17
      1條第1項第1款之罪。又行為人以單一行為接續進行，於
      實施犯行後，因尚未完成其犯罪，而再接續動作，以促成
      其結果者，則行為人主觀上對於前後所實施各個舉動不過
      為組成其犯罪行為之一部分，當祇成立單一之犯罪。被告
      丁○○、丙○○、邱乾益違反證券交易法第157條第1項第
      1款之規定，自外觀而論，雖有1次以上買進、賣出股票之
      行為，但係短時間內持續為之，其侵害之法益同一，各行
      為之獨立性薄弱，依一般社會觀念，於時空上難以強行區
      隔，在刑法評價上，以視為數個舉動之接續行為，合為包
      括之一行為予以評價為合理，故屬接續犯，為包括一罪。
（二）按共同正犯之意思聯絡，原不以數人間直接發生者為限，
      即有間接之聯絡者，亦包括在內。如甲分別邀約乙、丙犯
      罪，雖乙、丙間彼此並無直接之聯絡，亦無礙於其為共同
      正犯之成立（最高法院77年台上字2135號判例參照）。本
      件被告癸○○、丁○○、丙○○、壬○○、戊○○、邱乾
      益等人與王素敏、姓名年籍不詳綽號「阿偉」、「毛毛」
      及自稱「陳盛」等成年男子間，就本件犯行分別有犯意之
      聯絡及行為之分擔，應均論以共同正犯。又被告丁○○、
      丙○○、壬○○、戊○○、邱乾益等人利用不知情之證券
      公司營業員為本件犯罪行為，均為間接正犯。
（三）查被告癸○○曾因違反電子遊戲場業管理條例案件，經臺
      灣苗栗地方法院以93年度苗簡字第101號簡易判決判處有
      期徒刑3月，如易科罰金以銀元300元即新臺幣900元折算1
      日確定，並於94年2月24日易科罰金而執行完畢等情，有
      被告癸○○之臺灣高等法院被告前案紀錄表1份在卷可參
      ，其前受有期徒刑之執行完畢後，5年內故意再犯本件有
      期徒刑以上之罪，為累犯，應依刑法第47條第1項之規定
      加重其刑。
（四）又被告於偵查中自白犯罪，且查無犯罪所得，應依證券交
      易法第171條第4項之規定，減輕其刑。查被告癸○○、丁○○、丙○○、壬○○、戊○○、邱乾益等人於檢察官偵
      查中業已自白，且渠等均無不法所得，是應依證券交易法
      第171條第4項前段規定減輕其刑。
（五）按犯罪之情狀顯可憫恕，認科以最低度刑仍嫌過重者，得
      酌量減輕其刑，刑法第59條定有明文。查本件被告癸○○
      、丁○○、丙○○、壬○○、戊○○、邱乾益等人所犯違
      約交割罪，其法定刑為3年以上10年以下有期徒刑，得併
      科新臺幣1千萬元以上2億元以下罰金，然考量被告6人係
      因生活經濟困頓，為圖賺取佣金，始為前開犯行，且渠等
      於偵查中及本院審理時均已自白犯罪，本院因認被告6人
      所為之犯行固屬可議，然犯罪情節尚非重大，並非情無可
      憫之處，縱宣告法定最低刑度，猶嫌過重，爰均依刑法第
      59條之規定遞減輕其刑；就被告癸○○部分則依法先加重
      後再遞減之。
（六）爰審酌被告6人之犯罪動機、目的、手段、違約交割之數
      額、影響證券交易市場之自由、公平，及紊亂「新揚科」
      股票之市場交易秩序，犯罪所生危害，犯罪後均已自白犯
      罪、坦認犯行，念及渠等係被動配合其餘共同被告之犯罪
      計畫，僅居於從屬地位，自身亦蒙受證券公司向渠等追討
      反向沖銷之差額損失等一切情狀，分別量處如主文所示之
      刑，以示懲儆。
（七）末查被告壬○○前雖曾於85年間因違反麻醉藥品管理條例
      案件，經臺灣新竹地方法院以85年度易字第2878號判決判
      處有期徒刑7月確定，於86年7月12日縮刑期滿而執行完畢
      ，有被告壬○○之臺灣高等法院被告前案資料查註紀錄表
      可參，其於前開案件執行完畢後5年以內未曾因故意犯罪
      受有期徒刑以上刑之宣告，本案因一時失虞，致罹刑章，
      且犯後亦已賠償寶來臺中分公司之損失，有郵政跨行匯款
      申請書及調解筆錄影本各1份在卷可稽，其經此偵審程序
      教訓，應知警惕諒無再犯之虞，本院認被告壬○○所宣告
      之刑，以暫不執行為適當，併諭知緩刑2年，以勵自新。
據上論斷，應依刑事訴訟法第299條第1項前段，證券交易法第15
5條第1項第1款、第2項、第171條第1項第1款、第4項前段、刑法
第11條前段、第28條、第47條第1項、第59條、第74條第1項第2
款，判決如主文。
中    華    民    國    98    年    10    月    2     日
                  刑事第十四庭  審判長  法  官  陳得利
                                        法  官  何世全
                                        法  官  許月馨
以上正本證明與原本無異。
如不服本判決應於收受判決後10日內向本院提出上訴書狀，並應
敘述具體理由；其未敘述上訴理由者，應於上訴期間屆滿後20日
內向本院補提理由書（均須按他造當事人之人數附繕本）「切勿
逕送上級法院」。
                                        書記官  黃美雲
中    華    民    國    98    年    10    月    2     日
附錄論罪科刑法條
證券交易法第155條
I對於在證券交易所上市之有價證券，不得有下列各款之行為：
一、在集中交易市場委託買賣或申報買賣，業經成交而不履行交
    割，足以影響市場秩序。
二、（刪除）
三、意圖抬高或壓低集中交易市場某種有價證券之交易價格，與
    他人通謀，以約定價格於自己出售，或購買有價證券時，使
    約定人同時為購買或出售之相對行為。
四、意圖抬高或壓低集中交易市場某種有價證券之交易價格，自
    行或以他人名義，對該有價證券，連續以高價買入或以低價
    賣出。
五、意圖造成集中交易市場某種有價證券交易活絡之表象，自行
    或以他人名義，連續委託買賣或申報買賣而相對成交。
六、意圖影響集中交易市場有價證券交易價格，而散布流言或不
    實資料。
七、直接或間接從事其他影響集中交易市場有價證券交易價格之
    操縱行為。
II前項規定，於證券商營業處所買賣有價證券準用之。
III違反前二項規定者，對於善意買入或賣出有價證券之人所受之
  損害，應負賠償責任。
Ⅳ第 20 條第 4 項規定，於前項準用之。
證券交易法第171條
I有下列情事之一者，處3 年以上10年以下有期徒刑，得併科新
  臺幣1 千萬元以上2 億元以下罰金：
一、違反第 20 條第 1 項、第 2 項、第 155 條第 1 、 5 或第
    157 條之 1 第 1 項之規定者。
二、已依本法發行有價證券公司之董事、監察人、經理人或受僱
    人，以直接或間接方式，使公司為不利益之交易，且不合營
    業常規，致公司遭受重大損害者。
三、已依本法發行有價證券公司之董事、監察人或經理人，意圖
    為自己或第三人之利益，而為違背其職務之行為或侵占公司
    資產。
II犯前項之罪，其犯罪所得金額達新臺幣1 億元以上者，處7 年
  以上有期徒刑，得併科新臺幣2500萬元以上5 億元以下罰金。
III犯第1 項或第2 項之罪，於犯罪後自首，如有犯罪所得並自動
   繳交全部所得財物者，減輕或免除其刑；並因而查獲其他正
   犯或共犯者，免除其刑。
Ⅳ犯第1 項或第2 項之罪，在偵查中自白，如有犯罪所得並自動
  繳交全部所得財物者，減輕其刑；並因而查獲其他正犯或共犯
  者，減輕其刑至二分之一。
Ⅴ犯第1 項或第2 項之罪，其犯罪所得利益超過罰金最高額時，
  得於所得利益之範圍內加重罰金；如損及證券市場穩定者，加
  重其刑至二分之一。
Ⅵ犯第1 項或第2 項之罪者，其因犯罪所得財物或財產上利益，
  除應發還被害人、第三人或應負損害賠償金額者外，以屬於犯
  人者為限，沒收之。如全部或一部不能沒收時，追徵其價額或
  以其財產抵償之。
 附表：
 ┌──┬───┬────────┬────┬────┬───┬────┬────┐
 │編號│姓名  │下單券商/帳號   │成交日期│成交標的│股數（│違約日期│違約/受 │
 │    │      │                ├────┤(股票名 │張/仟 │        │害金額  │
 │    │      │                │成交價格│稱)     │股）  │        │(新臺幣)│
 ├──┼───┼────────┼────┼────┼───┼────┼────┤
 │1   │丁○○│日盛台中/448391 │97.01.21│新揚科  │買進  │97.01.23│4560,000│
 │    │      │                ├────┤        │300張 │        │        │
 │    │      │                │15.20元 │        │      │        │        │
 ├──┼───┼────────┼────┼────┼───┼────┼────┤
 │2   │丁○○│元富台中/110151 │97.01.21│同上    │買進  │97.01.23│912,000 │
 │    │      │                ├────┤        │60張  │        │        │
 │    │      │                │15.20元 │        │      │        │        │
 ├──┼───┼────────┼────┼────┼───┼────┼────┤
 │3   │王素敏│日盛大墩/191527 │97.01.22│同上    │買進  │97.01.24│1480,000│
 │    │      │                ├────┤        │100張 │        │        │
 │    │      │                │14.8元  │        │      │        │        │
 ├──┼───┼────────┼────┼────┼───┼────┼────┤
 │4   │邱乾益│元富桃園/319463 │97.01.22│同上    │買進  │97.01.24│4440,000│
 │    │      │                ├────┤        │300張 │        │        │
 │    │      │                │14.8元  │        │      │        │        │
 ├──┼───┼────────┼────┼────┼───┼────┼────┤
 │5   │邱乾益│同上            │97.01.23│同上    │賣出  │        │賣出金額│
 │    │      │                ├────┤        │300張 │        │3915,000│
 │    │      │                │13.05元 │        │      │        │        │
 ├──┼───┼────────┼────┼────┼───┼────┼────┤
 │6   │壬○○│寶來台中/232752 │97.01.22│同上    │買進  │97.01.24│148,000 │
 │    │      │                ├────┤        │10張  │        │        │
 │    │      │                │14.8元  │        │      │        │        │
 ├──┼───┼────────┼────┼────┼───┼────┼────┤
 │7   │丙○○│永興大墩/97786  │97.01.22│同上    │買進  │97.01.24│4440,000│
 │    │      │                ├────┤        │300張 │        │        │
 │    │      │                │14.8元  │        │      │        │        │
 ├──┼───┼────────┼────┼────┼───┼────┼────┤
 │8   │丙○○│大眾台中/27052  │97.01.22│同上    │買進  │97.01.24│444,000 │
 │    │      │                ├────┤        │30張  │        │        │
 │    │      │                │14.8元  │        │      │        │        │
 ├──┼───┼────────┼────┼────┼───┼────┼────┤
 │9   │戊○○│元富桃園/320339 │97.01.22│同上    │買進  │97.01.24│142,000 │
 │    │      │                ├────┤        │10張  │        │        │
 │    │      │                │14.2元  │        │      │        │        │
 └──┴───┴────────┴────┴────┴───┴────┴────┘


司法院資訊處製作；財團法人民間司法改革基金會備份。
